【裁判字號】    97,訴,2115
【裁判日期】    971231
【裁判案由】    侵權行為損害賠償
【裁判全文】
臺灣高雄地方法院民事判決              97年度訴字第2115號
原      告  丙○○
                      樓
訴訟代理人  顏萬文律師
被      告  丁○○
兼上一人
訴訟代理人  乙○○
被      告  甲○○
上列當事人間因傷害等案件，經原告提起刑事附帶民事訴訟，請
求侵權行為損害賠償（97年度審簡附民字第4 號），由本院刑事
庭裁定移送前來，經本院於民國97年12月30日言詞辯論終結，判
決如下：
  主  文
被告乙○○及甲○○應連帶給付原告新台幣肆萬元及均自民國九
十七年一月二十一日起至清償日止按年息5%計算之利息。
被告丁○○及甲○○應連帶給付原告新台幣陸萬元及均自民國九
十七年一月二十一日起至清償日止按年息5%計算之利息。
原告其餘之訴駁回。
本判決第一項、第二項均得假執行。但被告乙○○、丁○○、甲○○如各以新臺幣肆萬元、陸萬元及壹拾萬元供擔保後，得免為
假執行。
原告其餘假執行之聲請駁回。
  事  實
一、按訴狀送達後，原告不得將原訴變更或追加，但不擴張或減
    縮應受判決事項之聲明，或不甚礙被告之防禦及訴訟之終結
    ，不在此限；又被告於訴之變更或追加無異議，而為本案之
    言詞辯論者，視為同意之。民事訴訟法第255 條第1 項第 3
    款、第7 款、同條第2 項定有明文。本件原告主張伊於民國
    96年7 月22日遭被告乙○○及甲○○毆打，另遭被告丁○○
    、甲○○辱罵，爰引侵權行為之法律關係，訴請判決被告乙○○應給付原告新臺幣（下同）60,000元、丁○○應給付原
    告250,000 元、甲○○應給付130,000 元，及各自刑事附帶
    民事起訴狀繕本送達之翌日起至清償日止，按年息5%計算之
    利息。嗣於上述起訴狀繕本送達後，變更訴之聲明為：(一)被
    告乙○○、甲○○應連帶給付120,000 元，及均自刑事附帶
    民事起訴狀繕本送達最後1 名被告翌日起至清償日止，按年
    息5%計算之利息。(二)被告丁○○、甲○○應連帶給付500,00
    0 元，及均自刑事附帶民事起訴狀繕本送達最後1 名被告之
    翌日起至清償日止，按年息5%計算之利息。其變更請求部分
    之基礎事實同一，亦無甚礙被告之防禦，且被告乙○○、丁○○、甲○○，均無異議，而為本案言詞辯論，揆諸前揭說
    明，自屬准許，合先敘明。
二、原告主張：被告乙○○為伊姐夫，卻夥同其母即被告丁○○
    、其妹即被告甲○○，於96年7 月22日11時20分許，至高雄
    市前鎮區○○○ 路1007巷38號4 樓伊住處，其中乙○○、甲○○基於共同傷害之故意，徒手毆打伊，致伊受有左臉頰及
    眼框瘀腫4 公分×3 公分之傷害；另丁○○以「像這款冤枉
    人、破壞人家庭的人，他不會好過‧‧‧我就要看他（指客
    兄）啥款，叫他客兄過來」等語，甲○○則以「幹你老母‧
    ‧‧我打你打到不敢回來工作」等語，共同公然辱罵伊。伊
    因而受有精神上痛苦。為此，爰依民法第195 條第1 項及同
    法第185 條之規定，提起本訴等語。並聲明：(一)被告乙○○
    、甲○○應連帶給付120,000 元，及均自刑事附帶民起訴狀
    繕本送達最後1 名被告之翌日起至清償日止，按年息5%計算
    之利息。(二)被告丁○○、甲○○應連帶給付500,000 元，及
    均自刑事附帶民事起訴狀繕本送達最後1 名被告之翌日起至
    清償日止，按年息5%計算之利息。(三)前2 項聲明請求依職權
    宣告假執行。
三、被告則以：伊等並無傷害或公然侮辱原告之行為，原告傷情
    恐係自傷或偽造診斷證明書，原告應就伊等侵權行為予以舉
    證，如認定伊等應負賠償責任，惟原告對於本件損害發生亦
    有過失，應予以過失相抵等語，資為抗辯。並聲明：(一)原告
    之訴駁回。(二)如受不利判決，願供擔保，請准宣告免為假執
    行。
四、本件之爭點如下:
  (一)被告乙○○、甲○○有無共同故意傷害原告之行為？如有，
    原告可否請求其等賠償其非財產上之損害？數額若干為適當
    ？原告有無與有過失？
  (二)被告丁○○、甲○○有無共同公然侮辱原告之行為？如有，
    原告可否請求其等賠償其非財產上之損害？數額若干為適當
    ？原告有無與有過失？
五、本院判斷如下：
  (一)被告乙○○、甲○○有無共同故意傷害原告之行為？
  1.被告乙○○、甲○○雖矢口否認有傷害原告之行為，惟被告
    乙○○、甲○○於前開時地共同徒手毆打原告之情，除據原
    告於警詢、偵查中、本院刑事庭審理中陳述在卷外；原告於
    97年7 月22日受有左臉頰及眼眶瘀腫4 ×3 公分傷害之情，
    復有阮綜合醫院驗傷診斷書1 紙在卷可稽（參見警卷第12頁
    ）；佐以原告提出之現場錄音光碟及本院形式庭勘驗筆錄顯
    示，被告乙○○、甲○○於前揭時地確實有與原告發生爭執
    、衝突之情，應可認定為真實。被告乙○○、甲○○空言否
    認傷害犯行，為不足採。
  2.至被告本件係因原告誆稱和解，而再以言語捏造事端興訟，
    應參酌與有過失之法理，免除被告之賠償責任云云。惟按民
    法第217 條第1 項所謂被害人與有過失，必須被害人之行為
    與加害人之行為，為損害之共同原因，而被害人之過失行為
    並為有助成損害發生或擴大之行為者，始屬相當，若雙方互
    為侵權行為，與雙方行為為損害之共同原因有別，無民法第
    217 條過失相抵原則之適用，最高法院68年台上字第967 號
    判例明揭斯旨。查：被告抗辯原告係誆稱要和解，騙渠等至
    案發現場乙節，縱為真實，惟原告上開行為並非造成其損害
    之原因，縱有另構成侵權行為，亦無過失相抵可言，是被告
    抗辯應依與有過失之法理免除被告責任云云，洵不足採。
  (二)被告丁○○、甲○○有無共同公然侮辱原告之行為？
  1.被告丁○○、甲○○抗辯係原告辱罵渠等，渠等回嘴云云。
  2.經查：原告主張被告丁○○、甲○○有侮辱伊之行為，業據
    其提出現場錄音光碟片及光碟譯文等為論據，被告丁○○及
    甲○○雖否認原告提出之現場錄音光碟之真實性，然經本院
    刑事庭於97年11月11日當庭勘驗現場錄音光碟內容，結果如
    下：現場有3 女1 男，分別為被告乙○○、丁○○、甲○○
    、丙○○，現場背景聲音連續，所錄談話內容有時係對他人
    發言內容的回應，在錄音過程中並曾出現1 人先發言，另1
    人在該人言語未歇再加入說話之情形，應為連續錄音；而錄
    音內容顯示，被告丁○○有對錄音人即原告辱罵：「像這款
    冤枉人、破壞人家庭的人，她不會好，…我就要看她客兄啥
    款，叫她客兄過來」（台語）等語，甲○○並因不滿告訴人
    揚稱：「啊，現在是怎樣啦，卒仔子（台語）要走囉。」，
    而對原告辱罵：「幹你老母卡好，... ，臭卒仔也不會比妳
    卒仔，... ，客兄公，... ，客兄怎樣，... ，客兄我還認
    得」（台語）等語等情，已為在庭之被告乙○○、丁○○、
    甲○○所不爭執；被告丁○○、甲○○並對現場為原告位在
    高雄市前鎮區○○○路1007巷38號4 樓住處樓梯間近門口處
    此情均自承在卷（參見本院97年簡上字第號卷第37至41頁）
    。故當被告丁○○、甲○○辱罵原告之時，確係處於「不特
    定人所得共見、聽聞之狀態」，而與刑法第309 條所稱「公
    然」要件相符；參以被告丁○○、甲○○於本院97年12月3
    日審理中陳稱：是原告先罵人才回嘴等語之情，原告丁○○
    、甲○○確實有於上揭犯罪時、地，以前開言語辱罵原告乙
    節，應可認定。原告丁○○、甲○○於前開辱罵行為時，主
    觀上對於在公開場合以上揭言詞貶損原告名譽之事實，已有
    所明知，並基於其自身之決意，進而辱罵原告，已屬刑法故
    意之範疇，至其等所辯係因先遭原告辱罵，始再回罵等語，
    僅屬其等為本件犯行之動機，尚不得以此做為排除主觀上有
    侮辱他人名譽之故意，參以被告丁○○及甲○○，就此部分
    ，亦未提出證據證明，是渠等上開辯解，要難採信。綜上，
    被告丁○○、甲○○確有公然侮辱原告之舉，足堪認定。
  (三)原告得向被告請求之金額為何？
  1.按因故意或過失，不法侵害他人之權利者，負損害賠償責任
    。不法侵害他人之身體、健康、名譽、自由、信用、隱私、
    貞操，或不法侵害其他人格法益而情節重大者，被害人雖非
    財產上之損害，亦得請求賠償相當之金額。數人共同不法侵
    害他人之權利者，連帶負損害賠償責任。民法第184 條第1
    項前段、第195 條第1 項、民法第185 條第1 項前段分別定
    有明文。而本件被告乙○○、甲○○於96年7 月22日共同傷
    害原告，另被告丁○○、甲○○於同日公然侮辱原告等情，
    既經本院認定如前，則原告依侵權行為損害賠償請求權，請
    求被告賠償原告所受之損害，自屬於法有據。
  2.按慰藉金之賠償須以人格權遭遇侵害，使精神上受有痛苦為
    必要，其核給之標準固與財產上損害之計算不同，然非不可
    斟酌雙方身分資力與加害程度，及其他各種情形核定相當之
    數額（最高法院51年台上字第223 號判例意旨參照）。經查
    ，本件原告係高職畢業，事發時係任職在中鋼機械股份有限
    公司，名下有房屋及土地各1 筆及多筆投資；被告乙○○、
    丁○○及甲○○分別為高職、國小及五專畢業，擔任電焊工
    、家庭主婦及藥師助理，被告乙○○名下有房屋1 筆、土地
    3 筆及汽車1 輛；被告甲○○名下有房屋、土地及投資1筆
    ；被告丁○○名下無財產等情，分據兩造陳述綦詳，並有本
    院稅務電子閘門財產所得調件明細表等在卷可稽（見本院卷
    第16-33 頁）。
  3.本院審酌被告乙○○、甲○○均為智識成熟之成年人，已有
    相當之社會經歷，自有理性溝通之能力，竟不思循合法、理
    性方式解決紛爭，而以暴力相向傷害原告丙○○，造成原告
    身心極大痛苦，被告丁○○、甲○○則以言詞侮辱原告告訴
    人，亦造成原告精神上極大痛苦等情，本院認就傷害部分，
    因原告所受傷勢非重，本院認本院認原告請求被告乙○○、
    甲○○應連帶賠償12萬元之慰撫金，尚嫌過高，本院認原告
    因被告乙○○、甲○○2 人之傷害行為，得請求之精神慰撫
    金應4 萬元，較為適當。另就被告丁○○、甲○○於96年7
    月22日上開言論公然侮辱原告，原告請求被告丁○○、甲○○應連帶賠償50萬元之精神慰撫金，同屬過高，本院認就此
    部分，應以6 萬元，較為適當。
六、從而，被告不法侵害原告身分法益情節重大，均致原告受有
    精神上痛苦部分，原告依民法第185條第1 項、第195 條第1
    項，請求被告乙○○及甲○○連帶賠償4 萬元及請求被告丁○○及甲○○連帶賠償6 萬元之精神慰撫金，暨均自刑事附
    帶民事起訴繕本送達最後1 名被告之翌日即97年1 月21 日
    起至清償日止，按年息5%計算之利息，為有理由，應予准許
    。原告逾前開範圍之請求，均非有據，應予駁回。
七、本判決所命給付之金額未逾50萬元，爰依民事訴訟法第389
    條第1 項第5 款之規定，依職權宣告假執行，至原告敗訴部
    分，其假執行之聲請已失所依附，應予駁回。另被告均陳明
    願供擔保聲請宣告免為假執行，核無不合，爰酌定相當擔保
    金額准許之。
八、又本件判決結果已臻為明確，兩造其餘攻擊防禦方法，經本
    院斟酌後，認對於判決結果已不生影響，爰不逐一論述，併
    予敘明。
九、本件屬刑事附帶民事訴訟案件，原告並未繳納裁判費，且無
    送達費或鑑定費等裁判外訴訟費用問題，爰不為訴訟費用負
    擔之諭知，併此敘明。
十、據上論結，本件原告之訴為一部有理由，一部無理由，依民
    事訴訟法第389 條第1 項第5 款、第392 條第2 項，判決如
    主文。
中    華    民    國    97    年    12    月    31    日
                  民事第一庭   法  官  張茹棻
正本係照原本作成。
如不服本判決，應於送達後20日內，向本院提出上訴狀並表明上
訴理由，如於本判決送達前提起上訴者，應於判決送達後10日內
補提上訴理由書（須附繕本）。
中    華    民    國    97    年    12    月    31    日
                               書記官  黃美秀


司法院資訊處製作；財團法人民間司法改革基金會備份。
